臺灣臺南地方法院民事判決　　　　　　　100年度訴字第401號
原　　　告　林清華
訴訟代理人　李慧千律師
被　　　告　林崑旗
　　　　　　毛佩伶即林明棟之.
兼　前一人
訴訟代理人　林月娥即林明棟之.
被　　　告　張有順即林明棟之.
　　　　　　林洪拔即林明棟之.
　　　　　　林素梅即林明棟之.
　　　　　　林福慧即林明棟之.
　　　　　　林月慧即林明棟之.
　　　　　　林春和即林明棟之.
　　　　　　林月蓉即林明棟之.
　　　　　　林素只即林明棟之.
　　　　　　林惠茹即林明棟之.
　　　　　　林惠麗即林明棟之.
　　　　　　林萬富即林明棟之.
　　　　　　林武龍即林明棟之.
　　　　　　林武順即林明棟之.
　　　　　　林宏瑋即林明棟之.
兼前14人共同
訴訟代理人　林君緣即林明棟之.
被　　　告　林愛珠即林明棟之.
　　　　　　林衣即林明棟之.
　　　　　　王金池即林明棟之.
　　　　　　王偵巨即林明棟之.
　　　　　　陳觀沁即林明棟之.
　　　　　　陳媚即林明棟之.
　　　　　　陳婉惠即林明棟之.
　　　　　　陳麗媛即林明棟之.
前當事人間請求分割共有物事件，經本院於民國100年12月28日
言詞辯論終結，判決如下：
    主      文
被告張有順、林洪拔、毛佩伶、林月娥、林素梅、林福慧、林月
慧、林春和、林月蓉、林愛珠、林衣、林素只、林惠茹、林惠
麗、林君緣、林萬富、林武龍、林武順、林宏瑋、王金池、王偵
巨、陳觀沁、陳媚、陳婉惠、陳麗媛應就其被繼承人林明棟所
有坐落臺南市○○區○○段553地號、地目建、面積466平方公尺
土地之應有部分6分之1辦理繼承登記。
兩造共有坐落臺南市○○區○○段553地號、地目建、面積466平
方公尺土地，應分割如附圖所示：編號甲部分、面積78平方公尺
土地，分歸張有順、林洪拔、毛佩伶、林月娥、林素梅、林福慧
、林月慧、林春和、林月蓉、林愛珠、林衣、林素只、林惠茹
、林惠麗、林君緣、林萬富、林武龍、林武順、林宏瑋、王金池
、王偵巨、陳觀沁、陳媚、陳婉惠、陳麗媛按應有部分比例保
持共有；編號乙部分、面積155平方公尺土地， 分歸被告林崑旗
單獨所有；編號丙部分、面積233平方公尺土地， 分歸原告單獨
所有。
訴訟費用由被告張有順、林洪拔、毛佩伶、林月娥、林素梅、林
福慧、林月慧、林春和、林月蓉、林愛珠、林衣、林素只、林
惠茹、林惠麗、林君緣、林萬富、林武龍、林武順、林宏瑋、王
金池、王偵巨、陳觀沁、陳媚、陳婉惠、陳麗媛 連帶負擔6分
之1，由被告林崑旗負擔3分之1，其餘由原告負擔。
    事實及理由
一、被告張有順、林洪拔、毛佩伶、林月娥、林素梅、林福慧、
    林月慧、林春和、林月蓉、林愛珠、林衣、林素只、林惠
    茹、林惠麗、林君緣、林萬富、林武龍、林武順、林宏瑋、
    王金池、王偵巨、陳觀沁、陳媚、陳婉惠、陳麗媛均經合
    法通知，均未於最後言詞辯論期日到場，核無民事訴訟法第
    386條各款所列情形， 爰依原告之聲請，由其一造辯論而為
    判決。
二、原告主張略以：
（一）坐落臺南市○○區○○段553地號、地目建、面積466平方
      公尺土地（以下簡稱系爭土地）為原告、被告林崑旗及訴
      外人林明棟（民國60年4月4日死亡）所共有，原告應有部
      分為2分之1，被告林崑旗應有部分為3分之1，林明棟應有
      部分為6分之1。
（二）被告張有順、林洪拔、毛佩伶、林月娥、林素梅、林福慧
      、林月慧、林春和、林月蓉、林愛珠、林衣、林素只、
      林惠茹、林惠麗、林君緣、林萬富、林武龍、林武順、林
      宏瑋、王金池、王偵巨、陳觀沁、陳媚、陳婉惠、陳麗
      媛25人為林明棟之繼承人，依法共同繼承林明棟之應有部
      分6分之1，然前揭25名被告迄未辦理繼承登記，為使兩造
      得以分割系爭土地，爰請求前揭25名被告辦理被繼承人林
      明棟應有部分之繼承登記， 並聲明求為判決如主文第1項
      所示。
（三）兩造對於系爭土地並無不分割之特約，且無因使用目的不
      能分割之情形，惟對於分割方法迄今仍未能達成協議，爰
      依民法第823條第1項及第824條第2項規定，請求將系爭土
      地分割如附圖（即台南市歸仁地政事務所民國100年11月8
      日複丈之土地複丈成果圖）所示，即將系爭土地分割如附
      圖所示：編號甲部分、面積78平方公尺土地，分歸張有順
      、林洪拔、毛佩伶、林月娥、林素梅、林福慧、林月慧、
      林春和、林月蓉、林愛珠、林衣、林素只、林惠茹、林
      惠麗、林君緣、林萬富、林武龍、林武順、林宏瑋、王金
      池、王偵巨、陳觀沁、陳媚、陳婉惠、陳麗媛按應有部
      分比例保持共有； 編號乙部分、面積155平方公尺土地，
      分歸被告林崑旗單獨所有； 編號丙部分、面積233平方公
      尺土地，分歸原告單獨所有。
三、被告方面：
（一）被告林崑旗方面：同意分割，亦同意原告所提如附圖所示
      之分割方案。
（二）被告張有順、林洪拔、毛佩伶、林月娥、林素梅、林福慧
      、林月慧、林春和、林月蓉、林愛珠、林衣、林素只、
      林惠茹、林惠麗、林君緣、林萬富、林武龍、林武順、林
      宏瑋、王金池、王偵巨、陳觀沁、陳媚、陳婉惠、陳麗
      媛均經合法通知，均未於最後言詞辯論期日到場，亦均未
      提出書狀作何聲明或陳述。
四、得心證之理由：
（一）按各共有人除共有物之使用目的不能分割或契約訂有不分
      割之期限者外，得隨時請求分割共有物；共有物之分割，
      依共有人協議之方法行之，分割之方法，不能協議決定者
      ，法院得因任何共有人之聲請，命為左列之分配：一、以
      原物分配於各共有人。二、變賣共有物，以價金分配於各
      共有人，民法第823條第1項及第824條第2項定有明文。本
      件原告主張系爭土地為原告、被告林崑旗及訴外人林明棟
      （民國60年4月4日死亡）所共有，原告應有部分為2分之1
      ，被告林崑旗 應有部分為3分之1，林明棟應有部分為6分
      之1， 而系爭土地並無不能分割之情形，且共有人又無不
      分割之特約，惟對於分割方法迄未能達成協議之事實，業
      據提出土地登記謄本及地籍圖謄本為憑，且為到場被告所
      不爭執，堪信為真實。從而，原告依前揭規定，請求分割
      系爭土地，自無不合，應予准許。
（二）次按因繼承而於登記前已取得不動產物權者，非經登記，
      不得處分其物權，民法第759條定有明文， 而不動產之分
      割即為處分行為，故倘共有人之一死亡，其繼承人於繼承
      發生時即取得該共有人之應有部分，依前揭規定，應先辦
      妥繼承登記，始得為共有物之分割。經查，原告主張系爭
      土地之共有人林明棟（民國60年4月4日死亡）已死亡，被
      告張有順、林洪拔、毛佩伶、林月娥、林素梅、林福慧、
      林月慧、林春和、林月蓉、林愛珠、林衣、林素只、林
      惠茹、林惠麗、林君緣、林萬富、林武龍、林武順、林宏
      瑋、王金池、王偵巨、陳觀沁、陳媚、陳婉惠、陳麗媛
      25人為林明棟之繼承人，依法共同繼承林明棟之應有部分
      6分之1；然該25名被告迄今尚未辦理繼承登記等事實，業
      據提出土地登記簿謄本、戶籍謄本及繼承系統表為憑，堪
      信為真實。從而，原告請求前揭25名被告應就其被繼承人
      林明棟所有系爭土地之應有部分6分之1辦理繼承登記，再
      為系爭土地之分割，為有理由，應予准許，爰判決如主文
      第1項所示。
（三）查系爭土地僅南邊臨路，其餘三邊均為他人土地，其上有
      原告及被告林崑旗所有之未保存建物各一棟等情，有本院
      民國100年9月22日勘驗筆錄在卷可稽，且經本院囑託台南
      市歸仁地政事務所派員測量，並製有複丈成果圖在卷可稽
      。本院審酌系爭土地原告之應有部分為2分之1，被告林崑
      旗應有部分為3分之1，2人合計之應有部分為6分之5， 而
      原告與被告林崑旗均同意如附圖所示之分割方案，及系爭
      土地經濟效用之發揮及土地之利用等情，認兩造依附圖（
      即台南市歸仁地政事務所民國100年11月8日複丈之土地複
      丈成果圖）所示之分割方案【編號甲部分、面積78平方公
      尺土地，分歸張有順、林洪拔、毛佩伶、林月娥、林素梅
      、林福慧、林月慧、林春和、林月蓉、林愛珠、林衣、
      林素只、林惠茹、林惠麗、林君緣、林萬富、林武龍、林
      武順、林宏瑋、王金池、王偵巨、陳觀沁、陳媚、陳婉
      惠、陳麗媛按應有部分比例保持共有；編號乙部分、面積
      155平方公尺土地，分歸被告林崑旗單獨所有； 編號丙部
      分、面積233平方公尺土地，分歸原告單獨所有。】 取得
      土地，對兩造均較為公平合理，合乎經濟效益之使用，且
      大致符合兩造意願， 爰依民法第824條第2項第1款規定，
      將兩造共有之系爭土地，判決分割如主文第2項所示。
五、據上論結，原告之訴，為有理由，依民事訴訟法第385條第1
    項前段、第78條、第80條之1、第85條第1項但書，判決如主
    文。
中    華    民    國   100    年    12    月    29    日
                          臺灣臺南地方法院民事第二庭
                                法  官  王 獻 楠
上為正本，係照原本作成。
如不服本判決，應於本判決送達後20日內提出上訴狀（須按他造
當事人之人數附繕本），如委任律師提起上訴者，應一併繳納上
訴審裁判費。
中    華    民    國   100    年    12    月    29    日
                                書記官  李 鎧 安